---
title: "Manipulation de données avec {dplyr}"
author: "Aissa Morin"
date: "`r Sys.Date()`"
output:
  html_document:
    keep_md: yes
---

```{r setup, include=FALSE}
knitr::opts_chunk$set(echo = TRUE)
```

# Introduction

Dans cet exercice nous allons utiliser le package `dplyr` pour nous instruire sur la biogéographie des ours.

# Données

On utilise la base [**WWF Wildfinder**](https://www.worldwildlife.org/pages/wildfinder-database)

La base de données WildFinder du WWF contient des données de présence/absence pour les amphibiens, reptiles, oiseaux et mammifères terrestres du monde entier au niveau des écorégions terrestres. Seul le sous-ensemble des mammifères est disponible dans ce dépôt avec 4936 espèces. Les données, préalablement nettoyées, sont structurées de la manière suivante dans le dossier `data/wwf-wildfinder/` :

  - `wildfinder-mammals_list.csv` : liste taxonomique des 4936 espèces de mammifères du monde entier
  - `wildfinder-ecoregions_list.csv` : liste des 798 écorégions terrestres définies par le WWF
  - `wildfinder-ecoregions_species.csv` : correspondances entre les espèces et les écorégions

# Analyses

## Exploration des données

- Histogramme de la distribution du nombre d'espèces de mammifères par écorégion.

```{r explo_histo}

#read wildfinder-ecoregions_species.csv
sp_eco <- datatoolboxexos::data_mammals_ecoregions()

#tabulate the ecoregions
mam_per_eco <- table(sp_eco$ecoregion_id)

#histogram
hist(mam_per_eco,
     main = "Number of mammal species per ecoregion",
     breaks = 50
)

```

### Importation des données 

```{r Importation}

sp_eco <- datatoolboxexos::data_mammals_ecoregions()
sp <- datatoolboxexos::data_mammals()
eco_reg <- datatoolboxexos::data_ecoregion()

```

_Dans combien de royaumes, biomes et écorégions différents retrouve-t-on chacune des 7 espèces d'Ursidés ?_

```{r}
library(tidyverse)

sp_ursus_list <-sp %>%
  filter(family == "Ursidae") %>% # selectionne les espèces d'ursidés
  filter(!str_detect(sci_name,'Ursus malayanus')) # remove Ursus malayanus
  
sp_ursus_sp_eco <- left_join(sp_ursus_list,sp_eco, by ="species_id" )  # jointure tables wildfinder-ursus_list et wildfinder-ecoregions_species

ursus_table <- left_join(sp_ursus_sp_eco, eco_reg, by = "ecoregion_id" ) #jointure  à wildfinder-ecoregions_list

ursus_table %>% 
  group_by(common, sci_name)%>%
  summarize(nb_realm =  n_distinct(realm),
            nb_biome = n_distinct(biome),
            nb_eco_reg = n_distinct(ecoregion_id)) %>%
  arrange(desc(nb_eco_reg))
  

```

_Correction_





